臺灣新北地方法院刑事判決　　　　　　110年度簡上字第212號
上　訴　人
即　被　告　李清耿


上列上訴人即被告因藥事法案件，不服本院中華民國110年3月3
日109年度簡字第5564號第一審刑事簡易判決（聲請簡易判決案
號：109年度偵字第13646號），提起上訴，本院管轄之第二審合
議庭判決如下：
    主  文
原判決關於犯罪所得沒收追徵部分撤銷。
扣案之犯罪所得新臺幣伍萬柒仟伍佰元沒收。
其餘上訴駁回。
李清耿緩刑貳年，並應於本判決確定之日起陸月內，向公庫支付
新臺幣參萬元。
    理  由
一、本案經本院合議庭審理結果，認第一審以被告李清耿犯藥事
    法第84條第2項之販賣非法製造之醫療器材罪，處有期徒刑2
    月，如易科罰金，以新臺幣（下同）1,000元折算1日，而諭
    知如附件一即原審判決主文所示之宣告刑及沒收，除被告之
    犯罪所得沒收追徵部分外，其餘認事用法均無違誤，量刑俱
    屬妥適，應予維持（詳下述），除另補充證據：「被告於本
    院審理之自白（見簡上卷第61頁）」外，其餘均引用附件一
    即原審判決記載之事實及理由、附件二即本件聲請簡易判決
    處刑書所載之犯罪事實、證據並所犯法條。
二、被告上訴意旨略以：伊一生奉公守法，未曾有刑案紀錄，不
    願讓後世子孫認伊有刑事前科，願繳回犯罪所得，請法院審
    酌上情，另為適當之宣告刑，並諭知緩刑等語。
三、按關於刑之量定，係實體法上賦予法院得為自由裁量之事項
    ，如果法院已斟酌刑法第57條各款所列情狀，而未逾越法定
    刑度，或濫用其權限，即不得任意指摘為違法（最高法院72
    年度台上字第6696號、75年度台上字第7033號判例意旨參照
    ）。準此，法官量刑，如非有上揭明顯違法之情事，自不得
    擅加指摘其違法或不當。原審以行為人之責任為基礎，審酌
    被告於新冠肺炎期間，未經核准即非法販賣醫療器材，其行
    為不僅有害於衛生主管機關對於醫療器材安全之審核，亦造
    成消費者健康之潛在危害，所為實有不該；兼衡其素行、犯
    罪動機、目的、手段、智識程度、家庭經濟狀況，以及其犯
    後態度等一切情狀，量處如原審判決主文第1項所示之刑，
    並諭知易科罰金之折算標準。經核其認事用法並無違誤，量
    刑亦稱妥適，未有任何不當之處，自應予維持。被告以前詞
    為由提起上訴，要無理由，應予駁回。
四、撤銷改判之理由：
  ㈠按現行刑法之沒收，係刑罰及保安處分以外之法律效果，具
    有獨立性，而非從刑。又因沒收具備獨立性，得由檢察官另
    聲請法院為單獨沒收之宣告，因而在訴訟程序，沒收得與罪
    刑區分，非從屬於主刑，而上訴人雖就本案提起上訴，然本
    於沒收之獨立性，法院仍得於本案罪刑上訴無理由駁回時，
    單獨撤銷沒收部分（最高法院106年度台上字第1236號判決
    意旨可參）。又按犯罪所得，屬於犯罪行為人者，沒收之。
    但有特別規定者，依其規定，刑法第38條之1第1項定有明文
    。
  ㈡原審以被告販賣本案15箱口罩予同案被告潘揚及江石燕共獲
    利57,500元（計算式：每箱3,500元x5箱=17,500元販售予潘
    揚；每箱4,000元x10箱=40,000元販售予江石燕，共計57,50
    0元），為被告之犯罪所得，未據扣案，應依刑法第38條之1
    第1項規定宣告沒收，並於全部或一部不能沒收或不宜執行
    沒收時，依同條第3項規定追徵其價額，固非無見，然被告
    已於本審繳交犯罪所得57,500元乙節，有本院110年10月12
    日贓證物款收據1紙存卷可查（見簡上卷第65頁），是犯罪
    所得業據扣案，自應依刑法第38條之1第1項前段規定諭知沒
    收，且因該犯罪所得既已經全數繳交國庫，並無不能執行之
    問題，無庸再為追徵之諭知。原審未及審酌上情，就犯罪所
    得部分為沒收及追徵之諭知，尚非妥適，上訴意旨雖未指摘
    於此，惟原判決關於犯罪所得沒收追徵部分，既有上開可議
    之處，自仍應由本院予以撤銷改判，以臻適法。
五、被告未曾因故意犯罪受有期徒刑以上刑之宣告，有臺灣高等
    法院被告前案紀錄表1份附卷可證。其因一時失慮，而觸犯
    刑罰，惟犯罪後已坦承犯行，態度尚可，被告經此偵審程序
    及科處刑罰之教訓後，應能知所警惕，本院審酌上情，認前
    開對其所受宣告之刑，以暫不執行為適當，依刑法第74條第
    1項第1款之規定，宣告緩刑2年。另為使被告深切反省，依
    刑法第74條第2項第4款之規定，諭知被告應於本判決確定6
    個月內向國庫支付3萬元，以啟自新。倘其違反上開負擔情
    節重大，依同法第75條之1第1項第4款規定，檢察官仍得聲
    請撤銷前開緩刑之宣告，附此指明。
據上論斷，應依刑事訴訟法第455條之1第1項、第3項、第368條
、第373條，刑法第38條之1第1項前段、第74條第1項第1款、第2
項第4款，判決如主文。
本案經檢察官陳雅詩偵查後起訴，由檢察官王家春到庭執行職務
。
中    華    民    國   110    年    10    月    27    日
                  刑事第十七庭  審判長法  官  劉凱寧
                                      法  官  黃俊雯
                                      法  官  趙悅伶
上列正本證明與原本無異。
不得上訴。
                                      書記官  許怡芬
中    華    民    國   110    年    10    月    27    日
 附件一：
臺灣新北地方法院刑事簡易判決         109年度簡字第5564號
聲  請  人  臺灣新北地方檢察署檢察官
被      告  李清耿
            潘  揚
            江石燕
上列被告因違反藥事法案件，經檢察官聲請以簡易判決處刑（10
9年度偵字第13646號），本院判決如下：
    主  文
李清耿犯藥事法第八十四條第二項之販賣非法製造之醫療器材罪
，處有期徒刑貳月，如易科罰金，以新臺幣壹仟元折算壹日。未
扣案李清耿之犯罪所得新臺幣伍萬柒仟伍佰元沒收，於全部或一
部不能沒收或不宜執行沒收時，追徵其價額。
潘揚犯藥事法第八十四條第二項之販賣非法製造之醫療器材罪
，處有期徒刑貳月，如易科罰金，以新臺幣壹仟元折算壹日。未
扣案潘揚之犯罪所得新臺幣肆萬元沒收，於全部或一部不能沒收
或不宜執行沒收時，追徵其價額；扣案之「FACE MASK SURGICAL
DISPOSABLE-3PLY ELASTIC TYPE」口罩參拾肆片沒收。
江石燕犯藥事法第八十四條第二項之販賣非法製造之醫療器材罪
，處有期徒刑貳月，如易科罰金，以新臺幣壹仟元折算壹日。未
扣案江石燕之犯罪所得新臺幣伍萬參仟參佰參拾參元沒收，於全
部或一部不能沒收或不宜執行沒收時，追徵其價額。
    事實及理由
一、本件犯罪事實、證據暨應適用法條，除犯罪事實欄一第3行
    「李清耿」，補充為「李清耿則係雜貨銷售業者，其」；第
    4 行「向真實姓名不詳之成年人購得」，補充為「向真實姓
    名不詳之成年人以每盒新臺幣（下同）80元之價格購得」；
    第6行「12箱」，更正為「15箱」；第10行「分別在宏泰藥
    局、喬治藥局，各以每箱新臺幣（下同）3,500元、4,000元
    代價，販售10箱口罩（總計2萬片口罩）、5箱口罩（總計1
    萬片口罩）與江石燕、潘揚」，更正為「以每箱新臺幣3,50
    0元（即每盒87.5元）之價格，販售予宏泰藥局5箱口罩（總
    計10,000片口罩）；以每箱4,000元（即每盒100元）之價格
    ，販售予喬治藥局10箱口罩（總計20,000片口罩），共得款
    57,500元」；倒數第2行「各以每盒200元及300元之代價，
    販售本案口罩與不特定之民眾」，更正為「各以每盒200元
    及每盒300元（買2送1）之價格，販售本案口罩與不特定之
    民眾，全數售罄，共得款40,000元、53,333元」外，餘均引
    用如附件檢察官聲請簡易判決處刑書之記載。
二、爰依刑法第57條規定，以行為人之責任為基礎，審酌被告3
    人於新冠肺炎期間，未經核准即非法販賣醫療器材，渠等行
    為不僅有害於衛生主管機關對於醫療器材安全之審核，亦造
    成消費者健康之潛在危害，所為實有不該；兼衡其等素行、
    犯罪動機、目的、手段、智識程度、家庭經濟狀況，以及其
    犯後態度等一切情狀，分別量處如主文所示之刑，並諭知易
    科罰金之折算標準。而被告李清耿販賣本案15箱口罩予被告
    潘揚及江石燕共獲利57,500元（計算式：每箱3,500元x5箱
    =17,500元販售予潘揚；每箱4,000元x10箱=40,000元販售予
    江石燕，共計57,500元）；被告潘揚以每盒200元價格販賣2
    箱口罩共獲利40,000元（計算式：每箱40盒x每盒200元=40,
    000元）；被告江石燕以每盒300元價格（但買2送1）販售10
    箱口罩共獲利53,333元（因被告江石燕係以買2送1之方式販
    賣口罩，一盒300元，又遍查全案卷證並無證據證明有多少
    民眾係買單盒或買2盒，故僅能以卷內被告坦承之販售全額
    53,333元為依據，見偵查卷第29頁調查筆錄），此即為被告
    3人之犯罪所得，均未據扣案，應依刑法第38條之1第1項規
    定宣告沒收，並於全部或一部不能沒收或不宜執行沒收時，
    依同條第3項規定追徵其價額。又扣案之「FACE MASKSURGIC
    AL DISPOSABLE-3PLY ELASTIC TYPE」口罩34個（見偵查卷
    第103 -1頁扣押物品清單），係檢舉人（即證人許靜佳）向
    宏泰藥局購買後發覺有異，寄送至法務部調查局新北市調查
    處供調查所用，然既為被告潘揚所有，供犯本案所用之物，
    仍應依刑法第38條第2項規定宣告沒收。
三、依刑事訴訟法第449條第1項前段、第3項、第454條第2項、
    第450條第1項，藥事法第84條第2項，刑法第11條前段、第
    41條第1項前段、第38條之1第1項、第3項、第38條第2項，
    逕以簡易判決處刑如主文。
四、如不服本判決，得於判決送達之日起20日內向本院提出上訴
    狀，上訴於本院第二審合議庭（須附繕本）。
中    華    民    國   110    年    3     月    3     日
                  刑事第二十六庭法  官  黎錦福
上列正本證明與原本無異。
                                書記官  羅采蘋
中    華    民    國   110    年    3     月    3     日
 附錄本案論罪科刑法條全文：
藥事法第84條
未經核准擅自製造或輸入醫療器材者，處3年以下有期徒刑，得
併科新臺幣1千萬元以下罰金。
明知為前項之醫療器材而販賣、供應、運送、寄藏、牙保、轉讓
或意圖販賣而陳列者，依前項規定處罰之。
因過失犯前項之罪者，處6月以下有期徒刑、拘役或科新臺幣5百
萬元以下罰金。
　
 附件二：
臺灣新北地方檢察署檢察官聲請簡易判決處刑書
                                    109年度偵字第13646號
    被      告  李清耿  男  54歲（民國00年0月0日生）
                        住新北市○○區○○路00號2樓
                        國民身分證統一編號：Z000000000號
                潘  揚  男  39歲（民國00年00月00日生）
                        住新北市○○區○○街00巷0號3樓
                        國民身分證統一編號：Z000000000號
                江石燕  女  55歲（民國00年0月00日生）
                        住新北市○○區○○路000號
                        國民身分證統一編號：Z000000000號
上列被告等因違反藥事法案件，業經偵查終結，認為宜聲請以簡
易判決處刑，茲將犯罪事實及證據並所犯法條分敘如下：
        犯罪事實
一、潘揚為址設新北市○○區○○街00號宏泰藥局（下稱宏泰藥
    局）之負責人；江石燕為址設新北市○○區○○路000號1樓
    喬治藥局（下稱喬治藥局）之負責人。李清耿於民國109年1
    月27日某時許，在新北市蘆洲區某處，向真實姓名不詳之成
    年人購得「FACE MASK SURGICAL DISPOSABLE-3PLY ELASTIC
    TYPE」口罩（下稱本案口罩）共12箱（每箱40盒，1盒50片
    ），其明知本案口罩係未經中央衛生主管機關核准及查驗登
    記之醫療器材，不得擅自販賣未經核准擅自製造或輸入之醫
    療器材，竟基於販賣上開未經核准醫療器材之犯意，於109
    年1月底某日，分別在宏泰藥局、喬治藥局，各以每箱新臺
    幣（下同）3,500元、4,000元代價，販售10箱口罩（總計2
    萬片口罩）、5箱口罩（總計1萬片口罩）與江石燕、潘揚。
    嗣江石燕、潘揚取得本案口罩後，渠等明知本案口罩係未經
    中央衛生主管機關核准及查驗登記之醫療器材，不得擅自販
    賣未經核准擅自製造或輸入之醫療器材，竟各基於販賣上開
    未經核准醫療器材之犯意，於109年1月至2月間，分別在宏
    泰藥局、喬治藥局，各以每盒200元及300元之代價，販售本
    案口罩與不特定之民眾。
二、案經法務部調查局新北市調查處移送偵辦。
        證據並所犯法條
一、上揭犯罪事實，業據被告李清耿、潘揚、江石燕均坦承不諱
    ，核與證人許靜佳證述情節相符，並有衛生福利部食品藥物
    管理署於109年6月24日出具之FDA器字第1096018374號函、
    卷附之通訊軟體LINE對話紀錄翻拍照片、新北市政府衛生局
    現場稽查工作日誌表、宏泰藥局出售明細、衛生福利部食品
    藥物管理署民眾陳情檢舉案件回復陳核單、扣押物品清單、
    扣案物照片、本案口罩包裝外盒照片等附卷可佐，本件事證
    明確，被告等人犯嫌應堪認定。
二、核被告李清耿、潘揚及江石燕所為，均係犯藥事法第84條第
    2 項之明知為未經核准擅自製造之醫療器材而販賣罪嫌。又
    本件被告犯罪所得之部分，並未扣案，爰請依刑法第38條之
    1第1項前段、同條第3項之規定，宣告沒收，於全部或一部
    不能沒收或不宜執行沒收時，追徵其價額。
三、依刑事訴訟法第451條第1項聲請逕以簡易判決處刑。
    此  致
臺灣新北地方法院
中    華    民    國   109    年    8     月    19    日
                            檢察官  陳雅詩